臺灣板橋地方法院交通事件裁定　　　100年度交聲字第4135號
原處分機關　交通部公路總局臺北區監理所板橋監理站
異　議　人
即受處分人　許智超
上列異議人即受處分人因違反道路交通管理處罰條例案件，對於
交通部公路總局臺北區監理所板橋監理站於民國100 年11月29日
以板監裁字第裁41-AEY787327號所為之裁決處分（原舉發案號：
臺北市政府警察局100 年10月27日北市警交字第AEY787327 號）
，聲明異議，本院裁定如下
    主  文
原處分撤銷。
許智超汽車所有人牌照破損，不報請公路主管機關換發或重新申
請，處罰鍰新臺幣參佰元，責令申請換領牌照或改正。
    理  由
一、原處分意旨略以：異議人即受處分人許智超於民國100 年8
    月9 日9 時15分許，騎乘車牌號碼FDN-361 號重型機車，行
    經臺北市○○○路16號前，因有「毀損汽車牌照不能辨識牌
    號」之違規行為，為民眾檢具採證照片檢舉，經臺北市政府
    警察局依違反道路交通管理處罰條例第13條第1 款規定，填
    製北市警交字第AEY787327 號舉發違反道路交通管理事件通
    知單（下稱舉發通知單）逕行舉發。異議人於應到案日期前
    即100 年11月7 日提出陳述，原處分機關以違規事實明確，
    依道路交通管理處罰條例第13條第1 款之規定，於100 年11
    月29日以板監裁字第裁41-AEY787327號裁決書處異議人罰鍰
    新臺幣（下同）3,000 元，責令申請換領牌照或改正，異議
    人於同日收受裁決書後，旋於同日提出聲明異議。
二、異議意旨略以：伊之機車係1992年出廠之三陽迪爵125 ，係
    在2000年5 月向車行購入之二手車，車齡老舊已近20年，該
    機車只是伊上班代步工具，伊從未改裝機車或借予他人使用
    ，因該機車長年在戶外受到風吹日曬雨林，導致車牌黑漆脫
    落，此為日積月累所致，非人為破壞，為此聲明異議，請求
    撤銷原處分等語。
三、按汽車號牌不得變造損毀、塗抹或粘貼其他材料、加裝邊框
    或霓虹燈、裝置旋轉架、顛倒懸掛或以安裝其他器具之方式
    使不能辨認其牌號，並不得以他物遮蔽，如有污穢，致不能
    辨認其牌號時，應洗刷清楚，道路交通安全規則第11條第2
    項定有明文。次按汽車行駛有損毀或變造汽車牌照、塗抹污
    損牌照，或以安裝其他器具之方式，使不能辨認其牌號之情
    形者，處汽車所有人新臺幣2,400 元以上4,800 元以下罰鍰
    ，並責令申請換領牌照或改正；汽車行駛有牌照遺失或破損
    ，不報請公路主管機關補發、換發或重新申請，處汽車所有
    人新臺幣300 元以上600 元以下罰鍰，並責令改正、補換牌
    照或禁止其行駛，道路交通管理處罰條例第13條第1 款、第
    14 條 第1 款分別定有明文。前開規定之立法意旨均在規範
    道路交通主管機關為維護交通秩序及汽車行政管理之正確性
    ，且兼有防範駕駛人逃避交通稽查與脫免違規處罰之目的，
    其所不同者，乃在於道路交通管理處罰條例第13條第1 款所
    規定之「不能辨認其牌號」之原因，係出於「損毀」、「變
    造」、「塗抹污損」、「安裝其他器具」等方式；而道路交
    通管理處罰條例14條第1 款所規定之「牌照破損」，則係牌
    照非因汽車所有人或駕駛人故意損毀而破損（包括因行為人
    之「過失」或「自然因素所形成」所肇致），延不申請換發
    ，導致交通稽查困難之情形，較之道路交通管理處罰條例第
    13條第1 款之規定，惡害較輕。且由道路交通管理處罰條例
    第13 條 第1 款及道路交通管理處罰條例第14條第1 款之構
    成要件暨法律效果比較以觀，顯見道路交通管理處罰條例第
    13條第1 款所謂「損毀汽車牌照」，係指行為人基於故意所
    為，始足當之，因此種違規行為，通常具有積極逃免交通稽
    查或刑事偵查之目的，惡害較大而裁罰較重；而道路交通管
    理處罰條例第14條第1 款之「牌照破損」，係非因汽車所有
    人或駕駛人故意行為，導致交通稽查困難之情形，較之道路
    交通管理處罰條例第13條第1 款規定，危害較小而致裁罰較
    輕。故遇有汽車牌照不能辨認之情形，仍應視其原因是否為
    汽車所有人或駕駛人故意造成，分別適用不同規定，非謂牌
    照不能辨識，即一律依道路交通管理處罰條例第13條第1 款
    之規定裁處，如無積極證據可認汽車所有人或駕駛人有故意
    毀損汽車牌照行為，自僅能適用道路交通管理處罰條例第14
    條第1 款之規定，對於汽車所有人予以裁罰；又道路交通管
    理處罰條例14條第1 款所規定之「牌照破損」，應係包括牌
    照外形之殘破及牌號褪色等情形。
四、經查：
（一）異議人於100 年8 月9 日9 時15分許，騎乘車牌號碼FDN-
      361 號重型機車，行經臺北市○○○路16號前，因有「毀
      損汽車牌照不能辨識牌號」之違規行為，為民眾以行車紀
      錄器拍照蒐證檢舉，經臺北市政府警察局中正第二分局員
      警逕行舉發之事實，為異議人於異議狀中所不否認，並有
      臺北市政府警察局北市警交字第AEY787327 號舉發通知單
      及異議人提出之機車車牌照片、舉發通知單所附照片等在
      卷可稽，此部分之事實堪予認定。
（二）觀諸上揭舉發照片，異議人上開重型機車號牌之英文字母
      及數字顏色均已掉漆、褪色，且號牌最末1 碼數字「1 」
      及英文字母「F 」、「D 」、「N 」，部分掉漆嚴重，有
      舉發照片7 張在卷可參。是該牌照若以靜態近距離拍攝固
      尚仍可依稀辨識，惟若異議人有違規超速、闖紅燈等動態
      情形，經科學儀器遠距離照相舉發時，上開數字及字母部
      分將有無法清楚辨認之情。又交通事故多在瞬間發生，且
      車輛係具有速度特性之交通工具，遇有肇事或交通事故發
      生時，駕駛人極易遁逃，難以追蹤，從而在視線所及之範
      圍內，車牌亦務必使一般人在一般之角度均得以易於辨認
      。是以異議人所有之上開輕型機車牌照確實有因嚴重褪色
      而達破損之情，致難以辨認，而妨害道路交通主管機關透
      過號牌管理、取締、稽查車輛之情甚明。
（三）惟該車係於1992年1 月出廠，至今已逾19年，有車籍查詢
      資料1 紙附卷可憑，且經本院檢視上揭彩色舉發照片，皆
      有嚴重掉漆、褪色之情形，又掉漆、褪色位置分散，呈不
      規則狀，是異議人辯稱該車係因車齡老舊，因長年在戶外
      風吹日曬雨林，導致車牌黑漆脫落等情，即非無據。且牌
      照除有因經年累月長期風吹日曬雨淋之自然污損外，因擦
      碰或其他外力等原因致造成污損之情形，本不一而足，自
      尚難僅因上開車輛牌照之號碼及文字有油漆脫落致無法辨
      認牌照之情形，即認定異議人必有故意塗抹污損牌照之行
      為。此外，上開車輛牌照上亦未見有何明顯之人為刮損痕
      跡，本院復查無任何其他積極證據可認上開車輛牌照之污
      損係汽車所有人故意毀損而致，是殊難以此遽認異議人有
      故意損毀汽車牌照之違規行為，揆諸前開說明，自與道路
      交通管理處罰條例第13條第1 款之規定不符，自無從認定
      異議人有此違規行為。但因上開車輛之牌照確有破損，且
      因此而有不能辨認牌照之事實，業如前述，是本件雖不得
      逕予認定異議人有道路交通管理處罰條例第13條第1 款之
      違規行為，但其明知牌照已有掉漆現象，猶不即向公路主
      管機關申請換發或重新申請，故其仍有上開條例第14條第
      1 款之「汽車行駛有牌照破損，不報請公路主管機關補發
      、換發或重新申請」之違規行為，堪以認定。揆諸前揭說
      明，應適用前開條例第14條第1 款之規定予以裁處科罰，
      原處分機關未予詳查，仍依前開條例第13條第1 款規定裁
      處異議人罰鍰3,000 元，即難謂適法。
五、綜上，異議人所有之車牌號碼FDN-361 號普通重型機車，於
    前揭時、地，確有牌照破損，不報請公路主管機關補發、換
    發或重新申請之違規行為，惟原處分機關認異議人係屬「毀
    損汽車牌照不能辨識號牌」之違規，而依道路交通管理處罰
    條例第13條第1 款之規定裁處異議人罰鍰3,000 元，其適用
    法規顯然有誤，是異議人本件聲明異議雖無理由，惟原處分
    既有前揭瑕疵，爰裁定將原處分撤銷，並依道路交通管理處
    罰條例第14條第1 款規定，自為裁罰如主文所示，以期適法
    。
據上論斷，應依道路交通事件處理辦法第19條前段，裁定如主文
。
中    華    民    國   100    年    12    月    22    日
                  刑事第五庭    法  官  劉 凱 寧
上列正本證明與原本無異。
如不服本裁定，應於裁定送達後5 日內敘明抗告理由，向本院提
出抗告狀。
                                書記官  林 伶 芳
中    華    民    國   100    年    12    月    23    日